臺灣高雄地方法院刑事判決　　　　　　　 96年度易字第852號
公　訴　人　臺灣高雄地方法院檢察署檢察官
被　　　告　甲○○
　　　　　　　　　　　之1
　　　　　　　　　　（現於臺灣高雄女子監獄另案執行中）
上列被告因違反毒品危害防制條例案件，經檢察官提起公訴（96
年度毒偵緝字第16號、96年度毒偵字第861 號），本院判決如下
：
    主  文
甲○○施用第二級毒品，累犯，處有期徒刑柒月，扣案之第二級
毒品甲基安非他命壹包（檢驗前淨重零點伍捌陸公克、檢驗後淨
重零點伍捌肆公克），沒收銷燬之。
被訴持有第一級毒品罪部分，無罪。
    事  實
一、甲○○前於民國93間因施用毒品案件，經依臺灣高雄地方法
    院93年度毒聲字第1346號裁定送觀察勒戒後，認無繼續施用
    毒品之傾向，於93年9 月16日釋放並經本署檢察官以93年度
    毒偵字第488 號不起訴處分確定。又因施用毒品案件，經臺
    灣高雄地方法院以94年度簡字第1565號判處有期徒刑3 月確
    定，於94年11月4 日易科罰金執行完畢。詎其仍不知悔改，
    基於施用第二級毒品之集合犯意，於前開觀察勒戒期滿釋放
    後5 年內之95年7 月28日前2 、3 日起至95年12月26日止，
    在高雄市前鎮區○○○路949 號5 樓之1 住處，以玻璃球燒
    烤後吸食之方式，以約一週施用1 、2 次之頻率，施用第二
    級毒品甲基安非他命多次。嗣於95年12月28日16時50分許，
    在高雄縣鳳山市○○路與五福路口，為警當場查獲，並在搭
    載甲○○之巡邏車上扣得其所藏放之甲基安非他命1 包（檢
    驗前淨重0.586 公克、檢驗後淨重0.584 公克），始悉上情
    。
二、案經高雄市政府警察局新興分局、前鎮分局報請臺灣高雄地
    方法院檢察署檢察官偵查起訴。
    理  由
壹、證據能力方面：
一、按被告以外之人於審判外之言詞或書面陳述，除法律有規定
    者外，不得作為證據，刑事訴訟法第159 條第1 項定有明文
    ；被告以外之人於審判外之陳述，雖不符同法第159 條之1
    至159 條之4 之規定，而經當事人於審判程序同意作為證據
    ，法院審酌該言詞陳述或書面陳述作成時之情況，認為適當
    者，亦得為證據。當事人、代理人或辯護人於法院調查證據
    時，知有第159 條第1 項不得為證據之情形，而未於言詞辯
    論終結前聲明異議者，視為有前項之同意，同法第159 條之
    5 第2 項亦有明文。查本判決以下所引傳聞證據經被告於本
    院審理時，均知有第159 條第1 項不得為證據之情形，而未
    於言詞辯論終結前聲明異議，本院審酌上開證據作成時並無
    何違反程序規定之情形，認為適當，依上開說明，應視為有
    刑事訴訟法第159 條之5 第1 項之同意而均有證據能力。
貳、實體方面
一、訊據被告固坦承有於上揭時間、地點多次施用第二級毒品甲
    基安非他命之事實，惟矢口否認有何持有第二級毒品甲基安
    非他命之犯行，辯稱：扣案甲基安非他命1 包係與伊同時為
    警逮捕之男子丁○○所有云云。惟查：
(一)被告甲○○對上揭施用第二級毒品之犯罪事實坦承不諱，又
    其遭查獲時所採集尿液經送驗結果，均呈現甲基安非他命陽
    性反應，此有高雄市立凱旋醫院高雄市立凱旋醫院95年8 月
    7 日、96年1 月8 日濫用藥物尿液檢驗報告各1 份、尿液姓
    名對照表各1 份在卷可稽，顯見被告之前開自白，應與事實
    相符，自得為認定被告犯罪之依據。再被告曾於93年間因施
    用毒品案件，經本院裁定送觀察、勒戒後，因無繼續施用毒
    品之傾向，於93年9 月16日執行完畢釋放，並經臺灣高雄地
    方法院檢察署檢察官於同年月17日以93年度毒偵緝字第488
    號不起訴處分確定等節，有臺灣高等法院被告前案紀錄表、
    刑案資料查註紀錄表、全國施用毒品案件紀錄表、該不起訴
    處分書附卷可參。是以，被告於觀察、勒戒期滿執行完畢釋
    放後，5 年內再犯本件施用毒品犯行之事證明確，其犯行洵
    堪認定，應依法論科。
(二)雖被告以前詞置辯，然查：扣案之白色粉末1 包，經送驗
    ，確含甲基安非他命成分，此有高雄醫學大學附設中和紀念
    醫院0000-000號檢驗報告在卷可稽。經本院傳訊證人丁○○於96年4 月26日到庭具結證述：「（問：95年12月28日下
    午4 點20分許，你是不是和被告在高雄縣鳳山市○○路與五
    福路口為警查獲？）答：有。」「（問：當時你和被告之交
    通工具為何？）答：我是騎機車載被告。」「（問：你們要
    去哪裡？）答：被告叫我載她出去一下，結果一出門就被警
    察查獲。」「（問：當時警察是否有查獲1 包甲基安非他命
    ？）答：沒有，是警察叫我們二人上他們所開的車到警局，
    我們下車進去警察局之後，坐了沒幾分鐘，警察又叫我們出
    來站在外面，就有一個警察從我們剛剛所坐的車子的椅背及
    椅子夾角內取出一包甲基安非他命，後來警察就銬我的手。
    」「（問：被告有無與你同坐警察所開的車子到警局？）答
    ：有。」「（問：被告稱那包甲基安非他命是你的？）答：
    不是我的，警察有搜過我的身體，都沒有找到毒品。」「（
    問：警察何時搜你身？）答：在路上攔我下來時，就搜我的
    身體了。」等語在卷（參本院卷第84-85 頁）；核與證人即
    當時查獲警員鄭高同於同日審理時到庭具結證述：「（問：
    查獲經過？）答：當時我們是要查緝通緝犯，我們看到被告
    與丁○○共乘一台機車，而沒有戴安全帽，我們就將他們攔
    下來，發現被告也是通緝犯，我們就將被告銬上手銬，我們
    請丁○○出示證件，丁○○主動把他身上的皮夾、香煙拿出
    來讓我檢試，當場並沒有發現丁○○有違禁品。而被告因為
    是女生，我們沒有當場搜身，只是用目視方法看被告的袖口
    、口袋部分有無藏毒品，之後我們就請同仁從派出所開車來
    將他們載回派出所，被告及丁○○二人下車後，同事準備將
    車子開回定位前，發現他們二人所坐的位子處有一包甲基安
    非他命，我們請他們二人出來並詢問他們該甲基安非他命是
    何人所有，當場被告就承認該甲基安非他命是她所有。」「
    （問：回到警局是否有對被告搜身？）答：是在車上發現甲
    基安非他命後，我們才請女輔警對被告搜身，搜身結果沒有
    另外發現違禁品。」「（問：被告是在何種情況承認該包甲
    基安非他命是她的？）答：她主動承認該包甲基安非他命是
    她的，我有聽到被告她承認，該包甲基安非他命是她的。」
    等語相符（參本院卷第86-87 頁），本院審酌證人等證述互
    核一致，警員為依法公正執行職務之人，亦無特別誣陷被告
    之理，證述內容亦與常情無違，是被告空言辯稱該包甲基安
    非他命並非伊所有云云，顯係事後卸責之詞，實不足採。
    參以被告既有施用第二級毒品之慣習，持有第二級毒品，亦
    與常情相符，此外復有扣押物品目錄表、照片、自願同意搜
    索書在卷可稽，並有上揭扣案毒品可佐，是本件被告持有第
    二級毒品甲基安非他命之犯行，堪信為真。
(三)綜上所述，本件事證已明，被告施用並持有第二級毒品之犯
    行洵堪認定，應依法論科。
二、按甲基安非他命為毒品危害防制條例第2 條第2 項所稱之第
    二級毒品，依法不得持有、施用。是核被告所為，係犯毒品
    危害防制條例第10條第2 項之施用第二級毒品罪。被告持有
    甲基安非他命後，進而施用，其持有行為應被其施用之行為
    所吸收，不另論罪。被告先後多次施用第二級毒品甲基安非
    他命之犯行，時間緊接，方法、地點相同，顯係基於同一之
    集合犯意為之，應論以集合犯之一罪論。又被告曾於94年間
    ，因違反毒品危害防制條例案件，經本院於94年5 月17日以
    94年度簡字第1565號判處有期徒刑3 月，並於同年9 月1日
    確定，且於94年11月4 日易科罰金執行完畢等情，有臺灣高
    等法院被告前案紀錄表1 份在卷可憑，其於有期徒刑執行完
    畢後，5 年內因故意再犯前開有期徒刑以上之施用甲基安非
    他命之罪，係屬累犯，應依刑法第47條第1 項之規定加重其
    刑。爰審酌被告前因施用毒品，經觀察勒戒、多次論罪科刑
    後，仍未戒絕毒品，再犯本件施用甲基安非他命毒品之罪，
    顯見其戒除毒癮之意志薄弱，惡習未改，素行非佳，業如前
    述，前曾因施用第二級毒品犯行，經判處有期徒刑6 月確定
    在案，本件犯後僅坦承部分犯行，飾詞卸責，毫無悔意，惟
    念及施用毒品乃戕害自己身心之行為，尚未損及他人，暨其
    犯罪動機、目的等一切情狀，量處如主文所示之刑。至扣案
    之甲基安非他命1 包（檢驗前淨重0.586 公克、檢驗後淨重
    0.584 公克），確係毒品無訛，業如前述，應依毒品危害防
    制條例第18條第1 項前段規定宣告沒收銷燬之，至鑑驗耗損
    之毒品，既已滅失，自毋庸宣告沒收銷燬之，附此敘明。
參、無罪部分（被訴持有第一級毒品部分）
一、公訴意旨略以：被告甲○○明知海洛因為依法列管之第一級
    毒品，不得非法持有，竟於95年7 月20日晚間某時，在其位
    於高雄市○鎮區○○街38巷20弄8 號住處，收受戊○○所交
    付之海洛因（重量約0.2 公克），無故而持有第一級毒品。
    嗣為警於95年7 月28日1 時50分許，在高雄市○鎮區○○街
    38 巷20 弄8 號查獲並扣得海洛因1 包（驗後重量0.015 公
    克）、含海洛因削尖吸管2 支、電子磅秤1 台、注射針筒10
    支、注射用水2 支、削尖吸管3 支、分杓器3 支、吸食器1
    組、玻璃球3 個、0 號空夾鏈袋25個、1 號空夾鏈袋165 個
    、2 號空夾鏈袋67個及手機2 支等物。因認被告涉犯毒品危
    害防制條例第11條第1項之持有第一級毒品罪嫌。
二、按「犯罪事實應依證據認定，無證據不得認定犯罪事實」、
    「不能證明被告犯罪者，應諭知無罪之判決」，刑事訴訟法
    第154 條第2 項、第301 條第1 項分別定有明文。又事實之
    認定，應憑證據，如未能發現相當證據，或證據不足以證明
    ，自不能以推測或擬制之方法，為裁判基礎；且認定不利於
    被告之事實須依積極證據，苟積極證據不足為不利於被告事
    實之認定時，即應為有利於被告之認定；另認定犯罪事實所
    憑之證據，雖不以直接證據為限，間接證據亦包括在內，然
    而無論直接證據或間接證據，其為訴訟上之證明，須於通常
    一般之人均不致有所懷疑，而得確信其為真實之程度者，始
    得據為有罪之認定，倘其證明尚未達到此一程度，而有合理
    之懷疑存在而無從使事實審法院得有罪之確信時，即應由法
    院為諭知被告無罪之判決（參照最高法院40年度台上字第86
    號、30年度台上字第816 號、76年度台上字第4986號判例意
    旨）。
三、
(一)  公訴人認被告涉犯前揭犯行，無非係以：(1)證人戊○○之警
    詢證述(2)證人丙○○之警詢證述(3)上揭扣案物及扣押物品目
    錄表(4)高雄市立凱旋醫院95年9 月19日高市凱醫驗字第2390
    號濫用藥物成品檢驗鑑定書等證據資料為其論斷之依據。
(二)  訊據被告矢口否認持有第一級毒品犯行，辯稱：高雄市○鎮
    區○○街38巷20弄8 號是友人之住處，伊僅在該址暫住1 、
    2 天而已，伊未曾收受而持有第一級毒品，上開扣案物等為
    何人所有，伊並不知情等語。
(三)  經查：
  1.公訴意旨以證人丙○○之95年7 月28日第一次警詢筆錄所載
    ：修文街址所扣押之物品係被告所有等語（參警卷第6 頁）
    ，認被告涉嫌持有第一級毒品云云，然經本院於96年6 月8
    日審理時當庭勘驗該次警詢錄音帶，勘驗結果為：「問：警
    方在那裡查到什麼？答：海洛因、安非他命吸食器。問：警
    方在甲○○的住所（高雄市○鎮區○○街38巷20弄8 號）住
    所查獲毒品海洛因及相關物品（詳如搜索扣押目錄）是什麼
　  麼人所有？這些東西是何人所有？答：我不知道。問：你不
    知道喔？答：嗯。問：作什麼用途？答：我不知道。問：你
    怎麼和綽號阿賓的男子聯絡？答：電話。問：電話多少？答
    ：0938…」（參本院卷第138-139 頁），是證人丙○○確未
    於上開警詢時證述被告持有第一級毒品等情，堪可認定。尚
    無從以此證據資料證明被告持有第一級毒品之犯行。
  2.次查證人戊○○則於95年7 月28日警詢時陳稱：警方在甲○○中華五路949 號5 樓之1 查獲的毒品海洛因是伊的，安非
    他命是潘建儀的，扣案物品都是做吸食之用途，都是伊所有
    的，該住處是甲○○所有等語在卷（參警卷第7 頁背面、第
    8 頁），雖其於95年7 月28日另次警詢陳稱：警方在高雄市
    前鎮區○○街38巷20弄8 號甲○○租屋處所查扣之海洛因伊
    不確定是否為伊所有，伊於95年7 月20日半夜時，親自將海
    洛因送到上開修文街住處交予甲○○，數量約0.2 公克左右
    等語在卷（參警卷第9 頁背面、第10頁），然本院審酌該證
    人因罹患愛滋病症無法到庭證述，復經被告否認其證述內容
    之真實性，而被告無法對之行使對質詰問權，此部分證述是
    否真實可採，即有可疑，尚難遽為被告不利之認定。
  3.至上揭扣案物品及扣押物品目錄表、照片及高雄市立凱旋醫
    院95年9 月19日高市凱醫驗字第2390號濫用藥物成品檢驗鑑
    定書等，僅可證明扣案之白色粉末1 包（驗後淨重0.015 公
    克）、吸管2 支，確係海洛因及呈現海洛因陽性反應等情，
    惟尚不足以證明係由被告所持有者。況被告陳稱：高雄市○
    鎮區○○街38巷20弄8 號係他人住處，伊僅係借住1 、2 天
    等語。其次，參以證人丙○○於96年4 月26日本院審理時到
    庭具結證述：「（問：95年7 月28日警察至高雄市○鎮區○○街38巷20弄8 號住處查獲被告時，你是否有在場？）答：
    當時我在門外，我剛好要去那邊找被告。」「（問：有無在
    該地點吸毒過？）答：有。施用第一級海洛因。」「（問：
    是否知悉戊○○有無在上開地點施用海洛因？）答：有。」
    「（問：在當天警察查獲之前不久，你有沒有在上開地點施
    用毒品？）答：有，就在95年7 月27日下午，我跟戊○○及
    不認識的人，被告沒有跟我們一起吸用。」「（問：警察95
    年7 月28日在上開住處查之物品海洛因1 包、含海因削尖吸
    管2 支、電子磅秤1 台、注射針筒10支、注射用水2支 、削
    尖吸管3 支、分杓器3 支、吸食器1 組、玻璃球3 個、0 號
    空夾鏈袋25個、1 號空夾鏈袋165 個、2 號空夾鏈袋67個，
    是何人所有？）答：我不清楚。」「（問：有無看過戊○○
    將海洛因交給被告？）答：沒有。」「（問：（提示證人丙○○95年7 月28日警詢筆錄）你稱警方在高雄市○鎮區○○
    街38巷20弄8 號查獲之物品均是被告所有，有何意見？）答
    ：警察問我在高雄市○鎮區○○街38巷20弄8 號查獲物品是
    何人的，我說我不知道，警察又問我當時是否只有被告在家
    ，我說是，警察自己就說那扣案物品就是被告的。」「（問
    ：你在高雄市○鎮區○○街38巷20弄8 號施用毒品後，有無
    把施用工具留在那邊？）答：我應該沒有帶走，我離開後還
    有人在那邊施用毒品。」等語在卷（參本院卷第88-91 頁）
    ，益證上揭扣案海洛因及其他物品，可能係他人所有，且無
    從為不利於被告認定之依據。
   4.綜上所述，公訴人所提出之證據既未能證明被告確有收受
     而持有第一級毒品海洛因之犯行，此外，復查無其他積極
     證據足資證明被告有何持有第一級毒品之犯行，揆諸首揭
     法條規定及說明，本件既不能證明被告犯罪，本院自應為
     被告無罪判決之諭知。
   5.至上揭扣押物品是否沒收，應請檢察官另行依法處理，亦
     附此敘明。
據上論斷，應依刑事訴訟法第299 條第1 項前段、第301 條第1
項，毒品危害防制條例第10條第2 項，第18條第1 項前段，刑法
第11條、第47條第1 項，判決如主文。
本案經檢察官乙○○到庭執行職務。
中　　華　　民　　國　　96　　年　　6 　　月　　22　　日
  　　　            刑事第十一庭審判長法　官  何秀燕
                                      法　官  戰諭威
                                      法　官  吳金芳
以上正本證明與原本無異。
如不服本判決應於收受本判決後10日內向本院提出上訴書狀，其
未敘述上訴理由者，並得於提起上訴後10日內向本院補提理由書
狀（均須按他造當事人之人數附繕本）「切勿逕送上級法院」。
中　　華　　民　　國　　96　　年　　6 　　月　　29　　日
                                      書記官  周美
附錄本判決論罪科刑法條：
毒品危害防制條例第10條
施用第一級毒品者，處 6 月以上 5 年以下有期徒刑。
施用第二級毒品者，處 3 年以下有期徒刑。
